【裁判字號】    92,交上訴,783
【裁判日期】    920805
【裁判案由】    過失致死
【裁判全文】
臺灣高等法院臺中分院刑事判決                  九十二年度交上訴字第七八三號
    上  訴  人
    即  被  告  丙○○
                乙○○
    共      同
    選任辯護人  甲○○
右上訴人因業務過失致死案件，不服臺灣台中地方法院九十一年度交訴字第一五六號
中華民國九十二年二月二十六日第一審判決（起訴案號：臺灣台中地方法院檢察署九
十年度偵字第一三六九九號），提起上訴，本院判決如左：
      主  文
原判決撤銷。
丙○○、乙○○均無罪。
      理  由
一、公訴意旨略以：乙○○為長鴻營造股份有限公司高速公路第四四一標（三義到豐
    原段）工地主任，丙○○為長鴻營造股份有限公司安全衛生工程師，二人負責該
    工地工程之安全維護，該四四一標工程已經完工，尚未驗收，而高速公路南向一
    九四公里九四０公尺處四四一標工地附近，后里交流道工程尚在施工，乙○○、
    丙○○應注意封閉道路，即使因后里交流道工程尚未完工，需由該處缺口進出，
    乙○○、丙○○明知該缺口處雖位於路肩外之位置，以各別之水泥樁護欄互相連
    接之方式與高速公路正常通道分隔，且放置方式未以弧形排至路肩直接封閉道路
    ，而放置與高速公路平行，致水泥樁護欄之一端直接暴露於高速公路南向駕駛人
    前方，水泥樁護欄本身並無防撞裝置，一經車輛碰撞非死即傷，而一般駕駛人在
    高速公路駕車行車速度均甚快，為防止危險之發生，乙○○、丙○○應注意能注
    意，在水泥樁護欄之前方五十公尺以上之相當距離設置警告標誌，並在警告標誌
    路段放置較多之分隔安全椎，並應設置夜間反光鏡，而按其情節又非不能注意，
    詎丙○○、乙○○竟未在分隔之水泥樁前方設置警告標誌，亦只放置有五個安全
    椎，亦未設置夜視反光鏡，於民國（下同）九十年四月二十六日二十一時許，適
    有陳信勇駕駛車牌號碼Ｓ６－七０二二號自小客車，沿高速公路由台北縣三重市
    南下欲至台中市探討其妹，亦疏未注意前方路況，駛入管制區，衝開安全椎後，
    車前方擦撞水泥樁護欄，致陳信勇外傷性休克、臚腦損傷、胸、腹部挫傷、肋骨
    骨折、下肢開放性骨折，經送醫後不治死亡。因認被告乙○○、丙○○二人，係
    犯刑法第二百七十六條第二項之業務過失致死罪嫌。
二、訊據被告乙○○、丙○○均堅決否認有右揭業務過失致死犯罪事實，並均辯稱一
    切依規定辦理云云。經查：「按刑法上之過失，其過失行為與結果間，在客觀上
    有相當因果關係始得成立。所謂相當因果關係，係指依經驗法則，綜合行為當時
    所存在之一切事實，為客觀之事後審查，認為在一般情形下，有此環境、有此行
    為之同一條件，均可發生同一之結果者，則該條件即為發生結果之相當條件，行
    為與結果即有相當之因果關係。反之，若在一般情形下，有此同一條件存在，而
    依客觀之審查，認為不必皆發生此結果者，則該條件與結果並不相當，不過為偶
    然之事實而已，其行為與結果間即無相當因果關係」（最高法院七十六年臺上字
    第一九二號判例意旨參照）。查國道公路警局道路交通事故調查報告表及鑑定報
    告明白載明係被害人未注意車前狀況及車輛操作不當失控，闖入施工管制致肇事
    ，在現場路面寬廣，標示清楚，被害人若依行車方向指引行駛，在高速公路之三
    車道線上及外側邊線上皆有地面反光標誌，各車道指引非常清楚情形下，一般而
    言皆不至於會偏離車道，要非被害人操作失控，根本不可能撞及離外側邊線五公
    尺外之水泥護欄，是依客觀審查，被告之設置安全護欄行為，不必然會發生被害
    人之死亡結果，被害人因操作失控導致死亡僅為偶然發生之事實，與被告等之行
    為並無相當因果關係。又依高速公路交通管制規則第九條第二款規定：「汽車行
    駛高速公路，不得在路肩行駛。」，由國道公路警察局道路交通事故調查報告表
    上繪製之事故現場圖觀之，本案肇事現場之路肩寬度寬達八˙一公尺，而外側車
    道邊線至水泥護欄之寬度亦有五˙一公尺，遠超過一般路肩寬度之三˙六五公尺
    ，倘依交通規則正常行駛，斷無撞及水泥護欄之可能，然從員警繪製之事故現場
    圖觀之，被害人不僅違反交通規則行駛路肩，且相當的緊靠路邊行駛，偏離車道
    甚遠，則被告縱使將水泥護欄以弧形排至路肩直接封閉道路，或設置足夠之安全
    椎及反光鏡，以被害人肇事後車損嚴重，則當時之車速甚快及在操作失控嚴重偏
    離車道之情形下，必然會導致被害人之死亡結果，是縱然被告符合注意義務之要
    求，保持客觀必要之注意，被害人之死亡結果仍會發生，此結果即屬不可避免，
    被告之行為與被害人死亡結果間自無因果關係。且本院將本件送台中縣車輛行車
    事故鑑定委員會亦認：「肇事地段活動紐澤西護欄擺放位置是在高速公路外側路
    肩之外緣，該活動紐澤西護欄拒車道邊線約有五˙一公尺，陳信勇駕駛自小客車
    是在高速公路路肩等處煞車長三五公尺並重撞活動紐澤西護欄，將二個活動紐澤
    西護欄撞移數公尺，其撞衝力道強猛，研判陳信勇駕車行駛路肩等處車速較快。
    本會委員研討後認為陳信勇駕駛自小客車煞車長達數十公尺後撞上因施工需要而
    擺放於路肩外緣之活動紐澤西護欄，本件車禍施工單位應無肇事因素。」等語，
    有該委員會函在卷可憑（見本院卷第五十四、五十五頁）。綜上所述，本件車禍
    被告丙○○、乙○○並無過失責任，原審未加詳查而對被告等論罪科刑，即有未
    當，被告等上訴據此指摘原審判決不當，其上訴為有理由，自應由本院撤銷原審
    判決，既不能證明被告等犯罪，爰為被告丙○○、乙○○無罪之判決。
三、據上論結，應依刑事訴訟法第三百六十九條第一項前段、第三百六十四條、第三
    百零一條第一項，判決如主文。
本案經檢察官丁○○到庭執行職務。
中      華      民      國      九十二   年       八      月     五     日
                                    臺灣高等法院臺中分院刑事第三庭
                                          審判長法  官  陳  朱  貴
                                                法  官  廖  柏  基
                                                法  官  劉  連  星
右正本證明與原本無異。
檢察官得上訴。
如不服本判決應於收受送達後十日內向本院提出上訴書狀，其未敘述上訴之理由者並
得於提起上訴後十日內向本院補提理由書（均須按他造當事人之人數附繕本）。
                                                書記官  李  妍  嬅
中      華      民      國      九十二   年       八      月     五     日
                                                                        Ｉ


司法院資訊處製作；財團法人民間司法改革基金會備份。
